臺灣桃園地方法院刑事判決　　　　　　　100年度簡字第344號
公　訴　人　臺灣桃園地方法院檢察署檢察官
被　　　告　李美玲
選任辯護人　黃勝文律師
上列被告因重利等案件，經檢察官提起公訴（98年度偵字第1186
4 號），被告自白犯罪，本院認為宜以簡易判決處刑，爰不經通
常審判程序，逕以簡易判決處刑如下：
    主  文
李美玲犯重利罪，參罪，各處如附表所示之宣告刑及易科罰金之
折算標準。又犯恐嚇危害安全罪，貳罪，各處有期徒刑貳月，如
易科罰金，均以新臺幣壹仟元折算壹日。應執行有期徒刑拾月，
如易科罰金，以新臺幣壹仟元折算壹日。
    事實及理由
一、李美玲明知李苑嬿、李宏駿及許翰中用錢孔急，竟乘渠等輕
    率、急迫之際，基於重利之犯意，先後於如附表所示之放款
    時間，分別貸放如附表所示之款項予李苑嬿等3 人，並約定
    如附表所示之利息，藉以收取與本金顯不相當之利息。繼李
    美玲因向李宏駿、許翰中催討債務未果，竟另基於恐嚇危害
    安全之犯意，以不詳門號電話撥打或傳送簡訊之方式，先於
    民國97年9 月間起至12月間止，接續向許瀚中恫嚇：「你有
    幾個小孩，念什麼學校，要先處理你的小孩，要讓你公司經
    營不下去！」等語，使許翰中心生畏懼，致生危害於許翰中
    之安全；復於98年農曆前向李宏駿恫稱：「要抬棺材來你家
    放！」等語，亦使李宏駿心生畏懼，致生危害於李宏駿之安
    全。嗣為警於98年4 月14日上午10時20分許，持本院核發之
    搜索票在其桃園縣蘆竹鄉○○村○○路168 號9 樓之5 住處
    執行搜索查獲，並當場扣得如扣押物品目錄表所示之證件影
    本、支票、本票、借貸契約書、匯款單、領款單、委託書、
    存證信函及存摺等物，始查悉上情。
二、上揭事實，業據被告於本院審理中坦承不諱（參見本院易字
    卷第53頁背面、第54頁），核與證人李苑嬿於警詢中所證述
    之情節相符（參見偵卷第22至26頁），亦與證人李宏駿、許
    翰中於偵查中所結證之情節一致（參見偵卷第164 至166 頁
    ），並有扣押物品目錄表所示之證件影本、支票、本票、借
    貸契約書、匯款單、領款單、委託書、存證信函及存摺等物
    扣案可據（參見偵卷第47、48、50至155 頁），復有搜索票
    影本、搜索扣押筆錄暨扣押物品目錄表附卷足資佐證（參見
    偵卷第43至48頁）。從而，被告上開自白與事實相符，自可
    採為認定事實之證據。是本案事證明確，被告重利及恐嚇之
    犯行均洵堪認定，均應依法論罪科刑。
三、核被告所為，係犯刑法第305 條之恐嚇危害安全罪及同法第
    344 條之重利罪。被告如附表所示分別陸續貸款予被害人李
    苑嬿、李宏駿及許翰中而收取重利之行為，各係基於單一之
    重利犯意所為之接續行為，應分別包括評價論以一罪；另被
    告自97年9 月間起至12月間止，接續向許瀚中為恐嚇危害安
    全之行為，亦係基於單一之恐嚇犯意所為之接續行為，亦應
    包括評價論以一罪。又被告分別貸款予被害人李苑嬿、李宏
    駿及許翰中而收取重利之犯行，及被告先後對被害人許翰中
    、李宏駿所為之恐嚇危害安全犯行，均係分別起意，犯意各
    別，行為互殊，應予分論併罰。爰審酌被告為貪圖不法利益
    ，竟乘他人急迫之際貸予款項收取重利，而該重利行為將可
    能導致借款人因受債務壓迫鋌而走險，衍生社會問題，足以
    危害社會秩序；又於被害人無力清償借款時，竟對被害人出
    言恐嚇，造成被害人心理恐懼，所為顯有不該，惟念及被告
    犯後終能坦承犯行，並已與被害人李宏駿、許翰中和解，有
    和解書及撤回告訴狀附卷可稽（參見本院審易卷第68至70、
    81頁），並考量被告犯罪之動機、目的、手段、品行、智識
    程度、所生之損害及所貸放重利之金額等一切情狀，分別量
    處如主文所示之刑，並均諭知易科罰金之折算標準，以資懲
    儆。末查，中華民國96年罪犯減刑條例業於96年6 月15日經
    立法院三讀通過，並經總統府公布生效，則被告如附表編號
    1 所示之重利犯行，其犯罪時點既在96年4 月24日之前，且
    其所犯之罪核與中華民國96年罪犯減刑條例第2 條第1 項之
    規定相符，復無同條例第3 條之除外情事存在，自應依該條
    例第2 條第1 項第3 款及第7 條之規定，減其宣告刑二分之
    一，並依法諭知其宣告刑及減得之刑，繼依同條例第9 條之
    規定，諭知易科罰金之折算標準，及依同條例第11條之規定
    ，定其應執行刑及諭知易科罰金之折算標準。至扣案如扣押
    物品目錄表所示之證件影本、支票、本票、借貸契約書、匯
    款單、領款單、委託書、存證信函及存摺等物，或與被告本
    案犯行無涉，或係借款人簽發供作清償借款本息擔保之用，
    如借款人嗣後清償借款本息，被告仍須將該等物品分別返還
    於各該借款人，自難認係被告所有之物或係被告犯罪所得之
    物（最高法院92年度台上字第2923號判決意旨參照），本院
    自均無從併予宣告沒收；另被告用以恐嚇被害人許翰中、李
    宏駿之不詳門號行動電話，因未據扣案，且無證據足資證明
    係被告所有，亦不予宣告沒收，均併予敘明。
四、據上論斷，應依刑事訴訟法第449 條第2 項、第3 項，刑法
    第305 條、第344 條、第41條第1 項前段、第8 項、第51條
    第5 款，刑法施行法第1 條之1 第1 項、第2 項前段，中華
    民國96年罪犯減刑條例第2 條第1 項第3 款、第7 條、第9
    條、第11條，逕以簡易判決處刑如主文。
五、如不服本件判決，得自判決送達後10日內，向本院提起上訴
    。
中    華    民    國   100    年    12    月    30    日
                  刑事第七庭  法  官   陳振嘉
以上正本證明與原本無異。
如不服本判決，應於判決送達後10日內向本院提出上訴狀（應附
繕本）。
                              書記官   陳玉芳
中    華    民    國   100    年    12    月    30    日
附錄論罪科刑法條：
中華民國刑法第305條
（恐嚇危害安全罪）
以加害生命、身體、自由、名譽、財產之事，恐嚇他人致生危害
於安全者，處2 年以下有期徒刑、拘役或3 百元以下罰金。
中華民國刑法第344條
（重利罪）
乘他人急迫、輕率或無經驗貸以金錢或其他物品，而取得與原本
顯不相當之重利者，處1 年以下有期徒刑、拘役或科或併科1 千
元以下罰金。
附表：
┌──┬───┬────┬─────┬────────┬─────────┐
│編號│被害人│放款時間│放款地點  │放款金額（新臺幣│ 宣     告     刑 │
│    │      │        │          │）及利息約定    │                  │
├──┼───┼────┼─────┼────────┼─────────┤
│ １ │李苑嬿│91年間某│桃園縣蘆竹│91年間共放款90萬│李美玲犯重利罪，處│
│    │      │日起至96│鄉○○路  │元，日息10分；94│有期徒刑肆月，如易│
│    │      │年1 月間│168 號9 樓│年間共放款200 萬│科罰金，以新臺幣壹│
│    │      │某日止  │之5 即李美│元，月息9 分；96│仟元折算壹日；減為│
│    │      │        │玲住處    │年1 月間某日放款│有期徒刑貳月，如易│
│    │      │        │          │10萬元，8 日之利│科罰金，以新臺幣壹│
│    │      │        │          │息為15,000元至18│仟元折算壹日。    │
│    │      │        │          │,000元          │                  │
├──┼───┼────┼─────┼────────┼─────────┤
│ ２ │李宏駿│自96年5 │同上      │陸續共放款2000萬│李美玲犯重利罪，處│
│    │      │月某日起│          │餘元，利息每10日│有期徒刑參月，如易│
│    │      │        │          │為1 期，每期8 分│科罰金，以新臺幣壹│
│    │      │        │          │，或每7 日為1 期│仟元折算壹日。    │
│    │      │        │          │，每期利息約8 分│                  │
│    │      │        │          │、10分或13分不等│                  │
│    │      │        │          │，預扣第1 期利息│                  │
│    │      │        │          │。              │                  │
├──┼───┼────┼─────┼────────┼─────────┤
│ ３ │許翰中│自97年4 │同上      │陸續共放款300 萬│李美玲犯重利罪，處│
│    │      │、5 月間│          │餘元，每5 日、7 │有期徒刑貳月，如易│
│    │      │某日起  │          │日或10日為1 期，│科罰金，以新臺幣壹│
│    │      │        │          │每期利息約8 分、│仟元折算壹日。    │
│    │      │        │          │10 分 、15分或16│                  │
│    │      │        │          │分不等，預扣第1 │                  │
│    │      │        │          │期利息。        │                  │
└──┴───┴────┴─────┴────────┴─────────┘